【裁判字號】    97,簡上,77
【裁判日期】    970506
【裁判案由】    詐欺
【裁判全文】
臺灣彰化地方法院刑事判決              97年度簡上字第77號
上  訴  人
即  被  告  乙○○
上列上訴人因詐欺案件，不服本院九十七年度彰簡字第一一八號
中華民國九十七年二月二十七日第一審簡易判決（原檢察官聲請
簡易判決處刑案號：九十六年度偵字第一０七０七號），提起上
訴，本院管轄第二審合議庭判決如下：
    主  文
上訴駁回。
    事  實
一、本案經本院審理結果，認第一審判決認事用法及量刑均無不
    當，應予維持，並引用第一審判決書記載之事實、證據及理
    由（如附件，惟刑事簡易判決所引用之檢察官聲請簡易判決
    處刑書犯罪事實欄第一項第十行「嗣甲○○於九十六年八月
    十三日晚間」之記載應更正為「嗣甲○○於九十六年八月十
    一日晚間」）。
二、本件上訴人即被告乙○○（以下簡稱被告）上訴意旨略以：
    我也是被騙了，當時因為我的腳掌被切斷，一個月沒有工作
    ，而我去應徵工作時，對方說要從事類似馬夫的工作，所以
    我才將存摺交給對方，請求鈞院從輕量刑，給予被告自新之
    機會云云。
三、訊據被告乙○○固對上開國泰世華商業銀行彰化分行帳戶為
    其以本人名義所開立及其將有上開帳戶之存摺、提款卡及密
    碼等物交付予不詳姓名綽號「阿財」之成年男子等情坦承不
    諱，惟矢口否認有何幫助詐欺取財之犯行，辯稱：當時因為
    我的腳掌被切斷，一個月沒有工作，而我去應徵工作時，對
    方說要從事類似馬夫的工作，怕我知道公司在哪裡，要我將
    錢匯入自己帳戶之方式，所以我才將存摺交給對方，我並不
    知道我的帳戶會讓人家拿去作詐騙云云。經查：
（一）被害人甲○○因接獲詐騙集團成員所撥打電話，詐稱被害
      人在網路購物消費匯款時有按到連續匯款項目，要其至Ａ
      ＴＭ按照其指示操作以取消連續匯款項目云云，致使被害
      人因而陷於錯誤，而於九十六年八月十一日晚上八時十八
      分前往高雄市前鎮區○○○路九六三號君毅郵局之ＡＴＭ
      按詐騙集團成員之指示操作，致匯款二萬一千三百四十五
      元至被告之上開國泰世華商業銀行帳戶，嗣後並遭提領一
      空等情，業據證人即被害人甲○○於警詢中指述綦詳，並
      有被害人之郵局ＡＴＭ收據及國泰世華商業銀行彰化分行
      函覆之顧客基本資料、印鑑卡、存摺存款交易查詢各一份
      在卷可稽，足徵被告所申設之上開國泰世華商業銀行彰化
      分行帳戶，確遭詐騙集團成員作為實施詐欺取財之用。
（二）被告雖辯稱其交付國泰世華商業銀行存摺、提款卡及密碼
      係為從事馬伕之工作而依綽號「阿財」之指示所交付；按
      金融帳戶為個人之理財工具，一般民眾皆可自由申請開設
      ，並無任何特殊之限制，而被告於警詢時供稱：因為我應
      徵之工作需先向客戶收取款項，而對方要求我收到款項後
      存入我申請之國泰世華銀行帳戶內，再由對方款項提領走
      ，所以我才會將存摺等物交給對方，而且當初對方亦有聲
      稱存摺約一個星期後歸還等語；嗣後被告於檢察官訊問時
      又供稱：因為酒店工作錢要先匯到我戶頭，再到我們公司
      ，我一時不查，才將帳戶給他等語；被告於本院審理時又
      陳稱其係從事類似馬夫的工作，公司怕其知道公司在哪裡
      ，要其將錢匯入自己帳戶，所以其才將存摺交給對方等語
      ，被告先後所言其交付存摺、存款卡及密碼與綽號「阿財
      」之原因並不一致，且如因被告從事馬夫之工作，需將客
      人所交付之現金匯入自己帳戶後，再由公司提領，則為何
      公司會在一個星期後將帳戶歸還被告，凡此種種均與常情
      有違，顯見被告應係將上開帳戶存摺、提款卡、密碼交予
      他人，作為詐騙集團向人詐財之匯款帳戶。
（三）另按刑法上之故意，分直接故意（確定故意）與間接故意
      （不確定故意），「行為人對於構成犯罪之事實，明知並
      有意使其發生者」為直接故意，「行為人對於構成犯罪之
      事實，預見其發生而其發生並不違背其本意者」為間接故
      意；一般人至金融機構開設帳戶並非難事，如非因財產犯
      罪等不法目的，依常情並無捨棄自己帳戶而迂迴以花費金
      錢或其他方法向無相當信賴關係之陌生人取得帳戶使用之
      理，且近年來以退稅或中獎等不實電話內容而詐欺取財之
      犯罪類型層出不窮，該等犯罪，多數均係利用他人帳戶作
      為詐欺所得財物之出入帳戶，業經媒體廣為披載，是依一
      般人通常之知識、智能及經驗，均已深知向陌生人購買、
      承租或其他方法取得帳戶之人，多係欲藉該帳戶取得不法
      犯罪所得，且隱匿實際身分，以逃避司法單位之追查，若
      此社會現實，恆係一般人本於日常生活經驗即可體察，被
      告對此自亦難諉為不知，故被告將國泰世華商業銀行帳戶
      之存摺、提款卡與密碼交付予綽號「阿財」成年男子之詐
      欺集團成員，導致該帳戶將來可能被用來作為詐欺取財等
      非法用途之工具乙節，應有所預見，且不違背其本意。是
      以，被告猶提供所有之上開帳戶予綽號「阿財」之詐欺集
      團成員使用，足認被告主觀上容任該詐欺集團將上開帳戶
      作為詐欺取財之指定帳戶使用，準此，被告確有幫助詐欺
      取財之不確定故意甚明。
（三）綜上所述，被告前揭所辯顯係事後飾卸之詞，無足採信。
      本件事證明確，被告犯行均堪認定，應予依法論科。
四、按依社會常情，任何人均可辦理金融帳戶存摺使用，如無正
    當理由，實無借用他人存摺、提款卡、密碼使用之理，且金
    融存摺、提款卡及密碼亦事關個人財產權益之保障，其專有
    性甚高，除非本人或與本人親密關係者，難認有何理由可同
    時取得該存摺、提款卡及密碼；又自政府開放金融業申請設
    立後，金融機構大量增加，一般人申請存款帳戶極為容易且
    便利，除非活期存款帳戶使用人欲將帳戶充作犯罪之用，否
    則一般人正常使用以自己名義申辦之存款帳戶即可，並無使
    用他人帳戶之必要。況近來新聞媒體，對於不肖犯罪人士常
    使用他人存款帳戶後，再持以供作犯罪使用，藉此逃避檢警
    查緝之情事，亦多所報導；且一般人亦均有妥為保管及防止
    他人任意使用存摺、提款卡及密碼之認識，縱特殊情況偶需
    交付他人使用，亦必深入瞭解用途及合理性，始予提供，該
    等專有物品如落入不明人士手中，而未加以闡明正常用途，
    極易被利用為與財產有關之犯罪工具，此為吾人依一般生活
    認知所易於體察之常識，而對於非有正當理由，竟徵求他人
    提供帳戶者，客觀上可預見其目的，係供為某筆資金存入後
    ，再行領出之用意，一般人本於一般認知能力均易於瞭解，
    被告就銀行存款帳戶之申請使用細節，不可能諉為不知，被
    告係於可預見上揭銀行帳戶存摺、提款卡及密碼提供予他人
    使用將幫助他人實施犯罪之情形下，仍將其國泰世華商業銀
    行帳戶存摺、提款卡及密碼交付綽號「阿財」之成年男子使
    用，顯有預見縱有人利用被告前揭銀行帳戶實施詐欺取財犯
    罪，以領取犯罪所得財物，避免遭查獲等情，亦不違背被告
    之本意至明。次按刑法關於正犯、從犯之區別，本院所採見
    解，係以其主觀之犯意及客觀之犯行為標準，凡以自己犯罪
    之意思而參與犯罪，無論其所參與者是否犯罪構成要件之行
    為，皆為正犯，其以幫助他人犯罪之意思而參與犯罪，其所
    參與者，苟係犯罪構成要件之行為，亦為正犯，必以幫助他
    人犯罪之意思而參與犯罪，其所參與者又為犯罪構成要件以
    外之行為，始為從犯（最高法院二十五年上字第二二五三號
    判例要旨參照）。是如未參與實施犯罪構成要件之行為，且
    係出於幫助之意思提供助力，即屬幫助犯，而非共同正犯，
    本案被告係基於幫助他人詐欺取財之犯意，提供上開帳戶存
    摺、提款卡及密碼、印鑑與綽號「阿財」之成年男子及其所
    屬之詐騙集團成員，意圖為自己不法之所有，詐欺被害人匯
    款至被告所提供之上揭帳戶，是被告顯係以幫助他人為詐欺
    取財犯罪之意思，其所參與者僅係提供前開存摺、提款卡及
    密碼等資料，亦即參與犯罪構成要件以外之行為，依前開說
    明，核被告交付國泰世華商業銀行帳戶予詐騙集團成員詐欺
    被害人甲○○所為，係犯刑法第三十條第一項、第三百三十
    九條第一項之幫助詐欺取財罪。被告所為係犯刑法第三十條
    第一項、第三百三十九條第一項之幫助詐欺取財罪，業如前
    述，應依同法第三十條第二項之規定減輕其刑。又被告前曾
    於九十年間因貪污治罪條例案件，經本院判處有期徒刑二年
    、褫奪公權三年，緩刑四年確定，又於九十一年因貪污治罪
    條例案件，經臺灣高等法院臺中分院判處有期徒刑二年、褫
    奪公權二年，並經最高法院駁回上訴而確定，其前案之緩刑
    宣告並經法院裁定撤銷，並經法院裁定定其應執行刑為有期
    徒刑三年十月確定，於九十五年三月一日縮短刑期假釋出監
    付保護管束，於九十六年八月十日保護管束期滿未經撤銷假
    釋，視為執行完畢，此有臺灣高等法院被告前案紀錄表、臺
    灣彰化地方法院檢察署刑案資料查註紀錄表各一份存卷可考
    ，其於受有期徒刑執行完畢後，五年以內再故意犯本件有期
    徒刑以上之罪，為累犯，應依刑法第四十七條第一項之規定
    ，並依法先加重後減輕之。
五、原審以被告幫助詐欺取財犯行事證明確，並審酌上開情狀，
    及其係累犯，據以論罪科刑，判處被告有期徒刑四月，並諭
    知易科罰金之折算標準，核無不當，上訴人指摘原審量刑過
    重，請求撤銷原判決，為無理由，應駁回其上訴。
據上論斷，應依刑事訴訟法第四百五十五條之一第一項、第三項
、第三百七十三條、第三百六十八條，判決如主文。
本件經檢察官張聖傳到庭執行職務。
中    華    民    國    97    年    5     月    6     日
                        臺灣彰化地方法院刑事第二庭
                            審判長法官   石馨文
                            法      官   黃齡玉
                            法      官   尚安雅
以上正本證明與原本無異。
本判決不得上訴。
中    華    民    國    97    年    5     月    7     日
                            書  記  官   洪年慶


司法院資訊處製作；財團法人民間司法改革基金會備份。
